【裁判字號】    95,易,824
【裁判日期】    950511
【裁判案由】    偽造文書
【裁判全文】
臺灣臺中地方法院刑事判決               95年度易字第824號
公  訴  人  臺灣臺中地方法院檢察署檢察官
被      告  甲○○
選任辯護人  邢建緯  律師
上列被告因偽造文書案件，經檢察官提起公訴（95年度偵字第48
0號），經本院合議庭裁定，由受命法官依法獨任進行簡式審判
程序判決如下：
    主  文
甲○○連續行使從事業務之人，明知為不實之事項，而登載於其
業務上作成之文書，足以生損害於他人，處有期徒刑陸月，如易
科罰金，以參佰元折算壹日。
    事  實
一、甲○○自民國（下同）七十五年底起，即任職於官股占有百
    分之五十以上之中國石油股份有限公司（以下簡稱中油公司
    ），迨九十三年八月間，擔任中油公司油品行銷事業部臺中
    營業處三民路加油站（以下簡稱三民路加油站）之代理站長
    ，負責按時收取營業款項，點數無誤後依規定投存銀行保險
    櫃內；指導同仁開立統一發票；營業結束（或交班）後負責
    各類報表、統一發票之填製及結帳；站長未到時須代站長值
    班，並點算交班工讀生之帳目及現金，為依法令從事於公務
    之人員。詎為貪圖方便，竟基於概括之犯意，自九十三年八
    月三日起至同年月十四日止，明知為不實之事項，連續於下
    列時、地，多次在業務上所製作之電腦交易資料表文書上，
    登載不實之沖帳紀錄，再回報中油公司油品行銷事業部台中
    營業處，足生損害於中油公司對於文書管理之正確性：（一
    ）、於九十三年八月三日下午十九時四十分許，告知三民路
    加油站之工讀生何政璋自己因近日欠缺現金後，即從何政璋
    負責管理之收銀機內，取出新台幣（下同）一千元現金，而
    為使該日交易方式及帳目數額正確，乃以自己持用之卡號為
    0000000000000000號中國信託商業銀行股份有限公司（以下
    簡稱中國信託銀行）信用卡，於該日下午十九時五十分九秒
    刷卡一次，金額為一千元，將他人於同日下午十九時三十一
    分三十九秒之現金交易二百元及下午十九時三十九分二十九
    秒之現金交易八百元沖抵，並指示無犯罪意思之何政璋於同
    日下午十九時五十二分十一秒及十九時五十二分二十一秒，
    分別接續變更電腦交易資料表之現金交易八百元及二百元為
    信用卡交易，而登載於業務上作成之文書。（二）、於同年
    月八日上午十一時三十分許，在三民路加油站之工讀生王俐
    文於交班而將帳目與現金繳交予甲○○對帳時，要求王俐文
    持上開信用卡分別刷卡五百元及九百六十元，再將等額之現
    金交予甲○○，王俐文以不會更改電腦帳為由拒絕，甲○○
    乃自行持上開信用卡，分別於同日上午十一時三十三分四十
    四秒刷卡金額為九百六十元及同日上午十一時三十六分刷卡
    金額為五百元，將他人於同日上午十時五十二分四十九秒之
    現金交易九百六十元及上午九時二十三分四十一秒之現金交
    易五百元沖抵後，自王俐文繳回公司之現金中取走一千四百
    六十元，並於上午十一時三十五分四十七秒及上午十一時三
    十六分五十秒，分別接續變更電腦交易資料表之現金交易九
    百六十元及五百元為信用卡交易，而登載於業務作成之文書
    。（三）、於同年月十四日，在三民路加油站之工讀生葉建
    威在加油島值班時，自行於同日上午十時二十七分四十五秒
    ，將他人於同日上午十時二十三分二十五秒之現金交易金額
    九百元，更改為信用卡交易，變更電腦交易資料表之現金交
    易九百元為信用卡交易，而登載於業務作成之文書。嗣後自
    行持上開信用卡於同日上午十時二十八分三十八秒刷等額之
    金額沖抵後，將該刷卡簽帳單提示於葉建威，指示無犯罪意
    思之葉建威從收銀機內，將等額之現金交予甲○○。
二、案經臺灣臺中地方法院檢察署檢察官自動檢舉偵查起訴。
    理  由
一、按除被告所犯為死刑、無期徒刑、最輕本刑為三年以上有期
    徒刑之罪或高等法院管轄第一審案件者外，於前條第一項程
    序進行中，被告先就被訴事實為有罪之陳述時，審判長得告
    知被告簡式審判程序之旨，並聽取當事人、代理人、辯護人
    及輔佐人之意見後，裁定進行簡式審判程序，刑事訴訟法第
    二百七十三條之一第一項定有明文。本件被告所犯係死刑、
    無期徒刑、最輕本刑為三年以上有期徒刑以外之罪，其於準
    備程序中就被訴事實為有罪之陳述，且經審判長告知被告簡
    式審判程序之旨，並聽取公訴人及被告之意見後，本院合議
    庭認為適宜而裁定由受命法官獨任進行簡式審判程序，合先
    敘明。
二、訊據被告甲○○對於上揭事實坦承不諱，核與證人何政璋、
    王俐文、葉建威等人所證述之情節相符，並有被告甲○○之
    信用卡簽帳單影本四張、信用卡正反面影本二張（見臺灣臺
    中地方法院檢察署九十四年他字卷第四十九號附件八至十）
    、中國信託銀行個金處簡便行文表等在卷足資佐證。足認被
    告甲○○自白，核與事實相符，堪予採信，事證至臻明確，
    被告甲○○犯行洵堪認定。
三、按汽車燃料使用費為公路主管機關，為公路養護、修建及安
    全管理所需經費，而徵收之特別公課，此參公路法第二十七
    條第一項前段之規定甚明；復按汽車使用燃料費之徵收，係
    基於國家行政權由行政主體向繳納義務人課徵之公權力行使
    事項，此與政府機關基於私法經濟行為，向契約相對人收取
    對價，並不發生行使公權力之情形，尚屬有間（臺灣彰化地
    方法院九十一年度訴字第一一八○號刑事判決要旨參照）。
    本案被告甲○○雖係依法令從事於公務之人員，然前開電腦
    交易資料表為代理站長本於私經濟行為每日須反覆製作之行
    為，並非係基於國家行政權由行政主體向人民之公權力行使
    ，故該電腦交易資料表為代理站長業務上製作之文書。被告
    明知載於電腦交易資料表之內容不實，竟仍製作，自足生損
    害於中油公司對於文書管理之正確性。是核被告甲○○所為
    ，係犯刑法第二百十六條、第二百十五條之行使業務登載不
    實文書罪。被告登載不實事項於業務上所掌之文書後進而行
    使，登載不實之低度行為，應為行使之高度行為吸收，不另
    論罪。被告利用無犯罪意思之何政璋於九十三年八月三日下
    午十九時五十二分十一秒及十九時五十二分二十一秒，分別
    接續變更電腦交易資料表之現金交易為信用卡交易，而登載
    於業務作成之文書，為間接正犯。被告甲○○前後於九十三
    年八月三日、同年月八日、同年月十四日，多次行使業務上
    登載不實之文書犯行，時間緊接，所犯構成要件亦復相同，
    顯係基於概括犯意反覆為之，為連續犯，爰依刑法第五十六
    條之規定以一罪論，並加重其刑。爰審酌被告甲○○犯罪之
    動機、目的、手段、品行、對被害人中油公司所生之危害並
    非甚鉅及犯罪後坦認罪愆，頗具悔意，犯後態度尚佳，惟被
    告甲○○於偵查中極力狡賴犯行，並由證人張河水到庭附和
    其詞，涉嫌作偽證，浪費無謂之司法資源，不宜輕縱，不宜
    宣告緩刑等一切情狀，量處如主文所示之刑，並諭知易科罰
    金之折算標準，以資懲儆。
據上論斷，應依刑事訴訟法第二百九十九條第一項前段、第二百
七十三條之一第一項、刑法第五十六條、第二百十六條、第二百
十五條、第四十一條第一項前段、罰金罰鍰提高標準條例第一條
前段、第二條，判決如主文。
中    華    民    國    95    年    5     月    11    日
                  刑事第八庭    法  官  洪俊誠
以上正本證明與原本無異。
如不服本判決，應於判決送達後十日內向本院提出上訴狀，上訴
於臺灣高等法院臺中分院(須附繕本)。
                                書記官  蕭榮峰
中    華    民    國    95    年    5     月    11    日
附錄論罪科刑實體法條文：
刑法第215條：
從事業務之人，明知為不實之事項，而登載於其業務上作成之文
書，足以生損害於公眾或他人者，處3年以下有期徒刑、拘役或
500元以下罰金。
（罰金部份業經提高10倍為5千元）
刑法第216條：
行使第210條至第215條之文書者，依偽造、變造文書或登載不實
事項或使登載不實事項之規定處斷。


司法院資訊處製作；財團法人民間司法改革基金會備份。
